臺灣基隆地方法院刑事裁定　　　　　　　　　　　　　九十三年度聲判字第一五號
　　聲　請　人　 丙○○
　　　　　　　　 乙○○
　　共同代理人　 林宇文律師
　　被　　　告　 甲○○
右列聲請人因告訴被告涉嫌業務過失致死案件，不服臺灣高等法院檢察署檢察長中華
民國九十三年六月二十八日駁回再議之處分（九十三年上聲議字第二三三四號），聲
請交付審判，本院裁定如左：
    主  文
聲請駁回。
    理  由
一、按告訴人不服上級法院檢察署檢察長或檢察總長認再議為無理由而駁回之處分者
    ，得於接受處分書後十日內委任律師提出理由狀，向該管第一審法院聲請交付審
    判；法院認為交付審判之聲請不合法或無理由者，應駁回之，刑事訴訟法第二百
    五十八條之一、第二百五十八條之三第二項前段分別定有明文。
二、本件聲請人即告訴人丙○○、乙○○以被告甲○○涉犯業務過失致死罪嫌向基隆
    地方法院檢察署檢察官提出告訴，經該檢察官於民國九十一年十一月十四日以九
    十一年偵字第二七八八號為不起訴處分後，聲請人不服而聲請再議，經臺灣高等
    法院檢察署檢察長認本件偵查尚未完備，於九十一年十二月二十四日以九十一年
    度上聲議字三○八三號命令發回續行偵查，嗣經臺灣基隆地方法院檢察署檢察官
    續行偵查後，復於九十三年五月三十一日以九十二年偵續字第五號為不起訴處分
    ，聲請人不服，再次聲請再議，並經臺灣高等法院檢察署檢察長認再議為無理由
    ，於九十三年六月二十八日以九十三年上聲議字第二三三四號處分書駁回再議之
    聲請等情，有上開不起訴處分書、命令及處分書在卷可稽，且經本院依職權調取
    前揭卷宗核對無訛，而聲請人於九十三年七月七日收受上開駁回再議處分書（見
    前揭上聲議卷附送達回證一紙）後十日內，委任律師向本院聲請交付審判，程序
　　上核無不合，先予敘明。
三、聲請交付審判意旨略以：
　(一)九十二年偵續字第五號不起訴處分（下稱偵續不起訴處分）以「被告固有於開車
　  前一日晚間八時許，在宜蘭縣蘇澳鎮飲用些許酒：：：並經警測得其酒精濃度為
    零點零九毫克：：：在此一時點立即採測，衡理被告之酒精濃度亦不可能超過零
    點二五毫克，堪認被告飲酒一節與其肇事應無因果關係」，惟被告係於案發時酒
    精濃度之測量，與其於宜蘭蘇澳飲酒之時間已有差距，而酒精在人體內係慢慢消
    退，案發時檢測雖為每公升零點零九豪克，惟被告出發時其酒精濃度定當高於該
    檢測結果，雖無法確定被告出發時之酒精濃度，然被告既飲酒即不應駕車上路，
    是被告之飲酒駕駛，顯然具有過失，且其因駕駛肇事而致被害人死亡，豈能謂無
    因果關係。
  (二)就被告當時有無超速部分，偵續不起訴處分所援引之臺灣省基宜區車輛行車事故
    鑑定委員會基宜鑑字第九一○三四六號函與臺灣省車輛行車事故覆議鑑定委員會
    府覆議字第九一一八九二號函之鑑定結果因該二委員會所採之標準不同，導致同
    一事件結果認定迥異。惟公訴人所援引之臺灣省車輛行車事故覆議鑑定委員會府
    覆議字第九一一八九二號函之內容似與不起訴處分書內所載該號函之內容不符，
    是以，公訴人立論之基礎既有違誤，則偵續不起訴處分恐非正當。再偵續不起訴
    處分雖依交通部道路交通安全督導會報六十四年八月九日交督發（六四）字第三
    ○七號函釋，採汽車前後左右各輪煞車痕跡長度之平均值，認被告並無明顯超速
    跡證，然上開函釋僅係行政命令，雖足為偵辦案件之參考，但尚無絕對拘束認定
    事實之效力，且該函亦明白表示不包括反應距離，則縱依函之意見以平均值計算
    ，則加計反應距離，被告顯已超速。
  (三)另偵續不起訴處分書所援引之「汽車煞車距離、行車速度及道路摩擦係數對照表
    」係六十一年美國西北大學統計資料，距今已事隔三十餘年，其換算之準確性實
    有疑問，尤以目前新型大貨車後方使用之電磁式煞車系統高速煞停所需之距離間
    比過去縮短兩倍以上，因此，以現行之標準推估行車速度並作為事故鑑定與責任
    判定之依據，並不真確，故若被告所駕駛之營業用曳引車裝置有電磁式煞車系統
    或ＡＢＳ煞車系統，則煞停之時間與距離可能縮短兩倍以上，則被告當時車速可
    能高達七、八十公里，原不起訴處分疏不及此，遽為論斷，實有違誤。
　(四)有關本案路權歸屬部分，偵續不起訴處分係依證人陳仁德之證詞為據，惟證人前
    後供述不一，且其證稱係先看到有一不詳車號之貨櫃車自八堵路右轉源遠路，該
    車右轉時，已轉一半，而被告駕駛之曳引車係從源遠路直行往八堵路，恰好在不
    詳車號貨櫃車之對向，則其視線應已完全被該不詳車號之貨櫃車擋住，如何能知
    道被告當時車速？顯然證人供稱被告當時車速不快，全係臆測之詞。又證人供稱
    當時聽到撞擊聲後抬頭看八堵路直行燈號是紅燈，則撞擊之前燈號為何，證人顯
    然不知，故其斷言係被害人闖紅燈，豈能遽採為有利被告之認定。參以證人供稱
    有一不詳車號之貨櫃車右轉源遠路，則該路口當時並無紅燈右轉之號誌，顯然八
    堵路直行方向係屬綠燈，其路權應歸屬於被害人。
　(五)又偵續不起訴處分認本件被害人機車係在八堵路口前六點四公尺處就開始向前刮
  　地滑衝，並在路面上形成一道六點四公尺之刮地痕，然此有二點須加以說明：
  1.依九十一年三月二十九日勘驗筆錄中記載「被告駕駛之該車左前輪外側有明顯黑
    色的刮擦痕、左前輪與左後輪並有撞擊痕跡」，該黑色刮痕明顯係撞擊被害人機
　　車所造成，被告雖表示該擦痕係案發前一日在蘇澳地磅撞到角鋼索造成，惟與公
　　訴人經測量而認定無痕跡之勘驗結果並不相符，可知被告所辯已有不實，且經檢
　　察官調閱被告車輛於案發前一日於宜蘭縣之過磅紀錄，然並無該日紀錄，更突顯
　　被告隱瞞撞擊被害人機車之真相。
  2.退言之，縱認被害人係滑倒後，滾入被告駕駛之曳引車輪下而遭輾斃，然本件被
　　告所駕駛之曳引車並無防捲裝置，導致被害人滑倒後在無防捲裝置之情況之下，
　  被捲入車下，其有過失自不待言。
四、本院查：
　(一)聲請人以：被告甲○○為貨櫃曳引車司機，為從事業務之人，於九十一年三月二
　  十九日凌晨三時四十分許，酒後駕駛車牌號碼ＧＴ－九九七號營業用貨櫃曳引車
    ，沿基隆市○○區○○路往七堵方向行駛（由東向西），行經八堵路、源遠路口
    ，應注意汽車行車速度不得逾越該路段最高時速四十公里之限制，且行經有燈光
    號誌管制之交岔路口不得闖紅燈，而依當時情形並無不能注意情事，竟疏於注意
    ，超速闖紅燈並違規左轉以致撞擊當時綠燈沿八堵路往基隆市區方向（由南往北
    ）行駛，騎乘車牌號碼ＢＧＪ－五八一號重型機車之李建達，致李建達跌撞至被
    告所駕駛之上開曳引車車頭下方，因顱底骨折合併顱內出血經送醫不治死亡，因
    認被告涉有刑法第二百七十六條第二項之業務過失致死罪嫌，而具狀向臺灣基隆
    地方法院提起告訴。經該署檢察官偵查結果，略以：1.查死者李建達所騎乘上開
    重型機車之刮地痕起自其所在八堵路車道越線受罰線前六點四公尺處，至靠近八
    堵路、源遠路十字路口分向線處共長六點四公尺，而被告所駕駛曳引車之煞車痕
    跡係起自八堵路、源遠路十字路口分向線，足認係死者之重型機車先於其所在八
    堵路車道越線受罰線前六點四公尺處失控倒地，再滑衝至刮地痕跡終點處與被告
    之曳引車撞擊所致，復核與臺灣省基宜區車輛行車事故鑑定委員會之鑑定結果相
    符。且衡諸當時視線不如白日，該曳引車駕駛台距地面甚高，故被告辯稱撞到死
    者前並未看見死者等情尚堪採信。2.又證人陳仁德及李金源均證稱事故發生時死
    者係闖紅燈且欲超其前面從八堵路要右轉源遠路方向行駛之不知名貨櫃車，核與
    被告辯稱當時其所在車道係綠燈，被害人之車道係紅燈乙節相符，是被告應無闖
    紅燈之情。又被告雖謂肇事當時與死者同向車道旁尚有一貨櫃車右轉，惟與死者
    同向車道右轉並非即可證明所在車道即為綠燈，案發當時車輛稀少，死者亦可能
    與一旁之貨櫃車同為闖紅燈，故尚難以此為不利被告之認定。再被告車輛行經路
    線之源遠路為單行道，是被告可行駛任一線道，故從死者機車刮地痕終點即被告
    車輛撞擊被害人機車處路段觀之，被告仍係合法行駛於該路段，並無如告訴人所
    認逆向行駛並撞擊死者之情形。3.被告經警測得其呼氣中所含酒精濃度雖為每公
    升零點零九毫克，然此尚未逾越道路交通安全規則第一百十四條第二款之不得駕
    車規定，又縱使被告有超速，其超速行為與事故之發生並無相當因果關係。因認
    被告並無過失，而依刑事訴訟法第二百五十條第十款為不起訴之處分。
  (二)聲請人不服，向臺灣高等法院檢察署提起再議，經該署以九十一年度上聲議字第
    三○八三號命令發回續行偵查，嗣經基隆地方法院檢察署檢察官續行偵查後，其
    偵查之結果略以：1.被告固有於開車前一日晚間八時許飲酒，並經警測得其酒精
    濃度為零點零九毫克，惟未違反道路交通巿全規則第一百十四條第二款規定，亦
    未達不能安全駕駛之標準。且上開之酒精濃度係當日凌晨四時零二分採測，距肇
    事時間之凌晨三時四十分，相差約二十分鐘，此採測時間應無延宕，即使採納告
    訴人所認定之凌晨三時二十五分作為肇事時間，衡理被告之酒精濃度亦不可能超
    過零點二五毫克，堪認被告之飲酒與其肇事之間應無因果關係。2.被告肇事當時
    車上雖載有石粉，惟據基隆市警察局函復案發當時並無該車之超重或其他違規紀
    錄，另宜蘭縣警察局亦函復當日並無舉發該車違規之情事，自難因肇事當時車上
    載有石粉，即臆測必定超載而遽認被告有過失。3.本件究係何者未遵照號誌闖紅
    燈而肇事？告訴人及被告雙方各執一詞，而本件已依告訴人之要求先後送請法務
    部調查局及內政部警政署刑事警察局被告及證人進行測謊，均無從進行，且依國
    內目前之刑事偵查設備、技術，尚無法精準回溯推算出本件肇事當時交通號誌之
    真實情形，堪認已盡調查之能事，此外又缺乏其他具體證據足認係被告闖紅燈，
    自難逕行推論被告未依號誌行駛而致被害人於死。4.按有關汽車煞車距離行車速
    度及道路摩擦係數對照表之煞車距離，依交通部道路交通安全督導會報於六十四
    年八月九日交督發（六四）字第三七號函釋，係採汽車前後左右各輪煞車痕跡
    長度之平均值為準等語，則本件被告所駕之車左、右煞車痕平均值為九點八公尺
    ，依上開對照表觀之，尚難認被告有明顯超速跡證。又被告之肇事曳引車未裝設
    行車紀錄器，係影響公路主管機關對車輛之管理，此部分應由公路主管機關依法
    處理，與是否肇事顯無直接關聯，並非本件肇事之原因。5.本件死者之機車係在
    八堵路口前六點四公尺處向前刮地滑衝，此種異常之行車方式足以使一般駕駛人
    措手不及，自非一般合理正常之駕駛人所可注意及防範，實難期待被告對此非常
    態且快速之滑行機車有應注意並能注意之可能性，告訴人認被告未注意車前狀況
    ，亦乏實據。6.又被告於聽到撞擊聲後，即煞車並下車查看，並未煞車後看見壓
    到人又前進等情，業據證人李金源於原偵查中證述在卷，且本件肇事當時適有警
    車行經該路段，衡諸常情，被告焉有甘冒刑責而輾壓被害人之理？告訴意旨逕認
    被告涉有殺人罪嫌，難謂有據。因而認被告並無告訴意旨所認之犯行，而依刑事
    訴訟法第二百五十二條第十款為不起訴處分。
  (三)聲請人又不服，再向臺灣高等法院檢察署提起再議，經該署以九十三年度上聲議
    字第二三三四號駁回再議之申請，其處分意旨略以：1.按有關汽車煞車距離行車
    速度及道路摩擦係數對照表之煞車距離，依交通部道路交通安全督導會報上開函
    係採汽車前後左右各輪煞車痕跡長度之平均值為準，另臺灣省車輛行車事故覆議
    鑑定委員會函復亦採平均值為準，可知煞車距離係依各煞車痕長度之平均值為準
    ，原檢察官依此標準作為認定被告無明顯超速依據，洵屬有據。又被告有無繳納
    交通違規罰單事宜，並不足以影響基於實際煞車痕跡據以推斷之行車速度，顯無
    法作為不利被告之論罪基礎。2.被告與死者之行車方向，臺灣省基宜區車輛事故
    鑑定委員會暨臺灣省車輛行車事故覆議鑑定委員會均已敘明鑑定結果，聲請人所
    稱均為臆測之詞，難以採信。再原檢察官對被告有無飲酒、飲酒與肇事有無因果
    關係、有無超重、超速、有無闖紅燈、有無注意車前狀況等可能涉及過失情節，
    均詳予查明，確未發現任何積極證據足以證明被告有所指過失，故本件再議為無
    理由，而依刑事訴訟法第二百五十八條前段為駁回之處分。
五、前揭不起訴書處分及駁回再議之處分，已就聲請人於偵查時提出之告訴理由予以
    斟酌，並詳加論述所憑證據及其認定之理由，業如前述，並經本院依職權調閱前
    揭偵查卷宗查核無誤。本件聲請人雖以前揭理由指摘上開不起訴處分及聲請再議
    處分書有違誤，向本院聲請交付審判。惟：
  (一)按刑法上之過失，係指對於構成犯罪之事實，按其情節，應注意並能注意而不注
    意而言，且其過失行為與結果間，在客觀上有相當因果關係始得成立；而所謂相
    當因果關係，係指依經驗法則，綜合行為當時所存在之一切事實，為客觀之事後
    審查，認為在一般情形下，有此環境、有此行為之同一條件，均可發生同一之結
    果者，則該條件即為發生結果之相當條件，行為與結果即有相當之因果關係。反
    之，若在一般情形下，有此同一條件存在，而依客觀之審查，認為不必皆發生此
    結果者，則該條件與結果並不相當，不過為偶然之事實而已，其行為與結果間即
    無相當因果關係（最高法院七十六年臺上字第一九二號判例意旨參照）。查被告
    固坦承其於案發前有飲酒之事實，並經警測得其酒精濃度為○．○九毫克，惟被
    告之飲酒行為是否成立過失，端視該飲酒行為與本件被害人之死亡間有無相當因
    果關係為斷，非謂飲酒駕車即應負過失之責。而本件被告飲酒駕車之行為與本件
    肇事間是否具有相當因果關係，前揭偵續不起訴處分書已就本件案發時間、被告
    酒精濃度測試之時間、測得之酒精濃度，研判被告於案發時之酒精濃度並未超過
    零點二五毫克，並依道路交通安全規則第一百十四條第二款及德國、美國之標準
    ，認被告之飲酒未達不能安全駕駛之標準，非本件肇事原因，而認被告飲酒一節
    與肇事間無因果關係，經核並無違誤，且被告之酒精濃度是否達不能安全駕駛之
    程度而致肇事，係以被告案發時之酒精濃度為準，至於被告駕車上路時酒精濃度
    為何，因該時並未發生本件車禍，自與本案無涉，是聲請人以被告出發時之酒精
    濃度可能超過零點零二五毫克，且飲酒即不應駕車上路，即謂被告之飲酒駕駛有
    過失，並與本件被害人死亡有因果關係云云，顯有誤會。
  (二)又聲請人雖一再以被告有超速駕駛之行為，而認被告應負本件肇事責任，惟有關
    被告並無明顯超速之事證，偵續不起訴處分書已詳述其認定之理由，經核其認事
    用法尚無違誤（聲請人固指摘偵續不起訴處分書所引府覆議字第九一一八九二號
    函內容有誤，然綜觀整件不起訴處分書，可明顯得知該不起訴處分書僅係將原欲
    引用之府覆議字第九二一一八九二號函號，誤載為府覆議字第九一一八九二號，
    此僅係形式上之錯誤，對實質內容並無任何影響），聲請人雖以該不起訴處分書
    所採用之「汽車煞車距離、行車速度及道路摩擦係數對照表」，係六十一年美國
    西北大學之統計資料，且目前新型大貨車後方使用之電磁式煞車系統高速煞停所
    需之距離間比過去縮短兩倍以上，認以該標準推估行車速度並作為事故鑑定與責
    任判定之依據，並不真確，然偵續不起訴處分書所採之前揭對照表，如何不真確
    ，聲請人並未提出任何證據佐證，且按新修正刑事訴訟法第二百五十八條之一規
    定告訴人得向法院聲請交付審判，係對於「檢察官不起訴或緩起訴裁量權」制衡
    之一種外部監督機制，法院僅就檢察官所為不起訴或緩起訴之處分是否正確加以
    審查，以防止檢察機關濫權，依此立法精神，該法第二百五十八條之三第三項所
    謂「得為必要之調查」，其調查證據之範圍，自應以偵查中曾顯現之證據為限；
    而同法第二百六十條對於不起訴處分已確定或緩起訴處分期滿未經撤銷者得再行
    起訴之規定，其立法理由說明該條所謂不起訴處分已確定者，包括「聲請法院交
    付審判復經駁回者」之情形在內，是前述「得為必要之調查」，其調查證據範圍
    ，更應以偵查中曾顯現之證據為限，不得就告訴人新提出之證據再為調查，亦不
    得蒐集偵查卷以外之證據，否則，將與刑事訴訟法第二百六十條之再行起訴規定
    ，混淆不清，亦將使法院兼任檢察官而有回復「糾問制度」之虞，本件被告駕駛
    之曳引車是否有使用電磁式煞車系統或ＡＢＳ煞車系統，依偵查卷內之資料，本
    院無從得知，此偵查卷內未顯現之證據，自不在本院審酌之範圍內，故聲請人以
    此為由，指摘原不起訴處分採證有違誤，並聲請交付審判云云，並無理由。況查
    被害人機車倒地位置係在基隆市○○路與源遠路交叉路口，該倒地位置前有六點
    四公尺刮地痕，並與基隆市○○路○○道越線受罰線距離六點四公尺，而被告駕
    駛之曳引車右車輪係在被害人機車倒地位置前方留下八公尺煞車痕，左車輪則在
    該機車倒地位置左方約一點三公尺處留下十一點八公尺之煞車痕，有基隆市○○
    ○道路交通事故調查報告表在卷可稽（見相驗卷第二三頁），且被害人之機車係
    向左傾倒，該機車左側並有磨地痕跡，此有員警於案發現場拍攝之照片附卷可按
    （見相驗卷第一○八頁至一○九頁、第一一二頁），再依證人即至案發現場處理
    並繪製道路交通事故現場圖之員警魏國宇證述：其繪製的現場圖貨車右煞車痕有
    八公尺，左煞車痕十一點六公尺，機車的刮地痕長六點四公尺，應該是機車先滑
    倒再往前衝撞到貨車，機車還停留在路中央，但被害人已被拖到貨車左後輪下面
    人倒地處，貨車不可能撞到人停下來後再往前開到如圖繪貨車停止處，此由煞車
    痕可以判斷等語（見相驗卷第九六頁反面至九七頁），可見被害人機車係在基隆
    市○○路口越線受罰線前行駛六點四公尺後，人車倒地，並向前滑衝六點四公尺
    撞及被告駕駛之曳引車，而被告駕駛之曳引車於發生碰撞即立即煞車甚明。復以
    被害人機車倒地後猶向前滑衝六點四公尺及被害人機車車頭嚴重毀損之情形，並
    參以證人即案發當時在八堵路九十三號前整理報紙之運報車司機陳仁德於警訊證
    述：被害人機車車速約五、六十公里等語（見相驗卷第四一頁），顯見被害人機
    車於案發時之車速非慢。則在被害人機車以刮地之異常方式向被告之車側快速滑
    衝而來撞及被告車輛，以及被害人之致命傷為顱底對衝鈍擊，導致頸椎骨折及內
    出血，並非遭輪胎擦壓所致（參相驗卷第二六頁所附臺灣基隆地方法院檢察署驗
    斷書）之情況下，被告縱有超速違規之駕駛行為，本院依經驗法則，綜合偵查卷
    內之所有事證，為客觀之事後審查，亦查無任何事證足以認定其超速之行為與本
    件被害人之死亡有相當因果關係，依罪疑為有利被告原則，本件被告縱有超速行
    為，亦不得以此認定其有過失（蓋以該路段速限四十公里計算，依本院卷附「汽
    車行駛距離及反應距離一覽表」，駕駛人之反應距離為八點三二公尺，再依偵查
    卷附「汽車煞車距離、行車速度及道路摩擦係數對照表」，時速四十公里之煞車
    距離為九公尺，則自被告行經基隆市○○路與八堵路交叉路口發現被害人機車至
    其煞停，至少須十七點三二公尺，是被告在未超速之情況下，其必須在距離被害
    人機車倒地位置十七點三公尺前發現在基隆市○○路口行駛之被害人機車，並立
    即採取避煞之措施，始可避免本件危險之發生。因此，縱認被告有超速駕駛之行
    為，亦須證明被告在被害人機車倒地位置十七點三公尺前即「能注意」到被害人
    之機車，否則不論被告超速與否，均無從避免本件車禍之發生，自難認本件車禍
    之發生與其未依速限四十公里行駛之超速行為間有相當因果關係。惟本件並查無
    任何事證可資證明行駛在與被告不同路段之被害人機車，於距離撞擊地點十七點
    三二公尺前已出現在被告視線可注意之範圍內，再加上被害人機車係以刮地之異
    常方式向被告之車側快速滑衝，亦非一般正常駕駛人所得注意及防範，在此情況
    下，縱被告有超速之駕駛行為，亦難認其超速與被害人之死亡間有何相當因果關
    係）。
  (三)復按認定不利於被告之事實，須依積極證據，苟積極證據不足為不利於被告事實
    之認定時，即應為有利於被告之認定，更不必有何有利之證據（最高法院三十年
    上字第八一六號判例意旨參照）。查被告是否闖紅燈致肇事一節，告訴人及被告
    雙方各執一詞，而原承辦檢察官於偵查時已傳喚案發現場可能目擊之證人即當時
    在八堵路九十三號前整理報紙之運報車司機陳仁德、證人即與被告同車之李金源
    、賴世民出庭作證，除證人賴世民證述其當時在車後座睡覺，並未聽到撞擊聲外
    ，其餘證人陳仁德證述：發生車禍時其目擊被害人之車道係紅燈等語及證人即與
    被告同車之李金源證稱：被告行車之車道於案發時係綠燈等語，均係有利被告之
    證詞，且偵續案件之承辦檢察官亦依告訴人之要求將被告及證人陳仁德送請法務
    部調查局及內政部警政署刑事警察局測謊，前者函覆：被告生理疲勞反應欠佳，
    經測試無法獲致有效反應，不能研判有無說謊（參法務部調查局調科參字第○九
    二○○一一六六○○號函）；後者則函覆稱：有關案發當時係曳引車或機車駕駛
    人違反號誌行駛一節，因涉及人對「注意的機制」及「訊問的保存與遺忘」兩認
    知問題，不宜以測謊釐清（參內政部警政署刑事警察局刑鑑字第○九二○一七二
    七四一號、第○九二○一八四四六六號函），自無從判定被告及證人陳仁德有說
    謊之情事，而依國內目前之刑事偵查設備、技術，復無法精準回溯推算出本件肇
    事當時交通號誌之真實情形，故偵續不起訴處分書以其已盡調查之能事仍無積極
    證據足以證明被告當時有闖紅燈之情事，而為有利被告之認定，核與前揭證據法
    則相符。至聲請人雖以證人陳仁德於偵查時證稱：於案發前有看見一不詳車號之
    貨櫃車右轉源遠路往暖暖方向行駛等語，且該路口當時並無紅燈右轉之號誌，而
    認被害人機車行駛之八堵路口係綠燈，因而謂路權歸屬於被害人云云，惟同向車
    道右轉並非可直接證明所在車道即為綠燈，車禍發生當時為凌晨三時四十分許，
    車輛稀少，並不能排除上開不詳車號之貨櫃車闖紅燈之可能，則依罪疑為有利被
    告之原則，自難以證人陳仁德此部分證述，即推論被告有闖紅燈之事實，故聲請
    人以此為由指摘原不起訴處分不當，並聲請交付審判，亦無理由。
  (四)聲請人雖又以被告所駕駛之曳引車並無防捲裝置，導致被害人滑倒後在無防捲裝
　　置之情況之下被捲入車下，而認被告有過失云云，然查被告駕駛之曳引車設有防
    捲裝置，此觀之卷附案發後拍攝之被告車輛現場照片即明（見偵查卷第七五至七
    六頁），聲請人謂被告駕駛之曳引車並無防捲裝置云云，顯有誤會，況本件被害
    人之死因係顱底對衝鈍擊，導致頸椎骨折及內出血，並非遭輪胎擦壓所致，復如
    前述，是被告駕駛之車輛有無裝置防捲裝置，自與本件被害人之死亡無相當因果
    關係，聲請人以此為由聲請交付審判，自屬無據。再本件被害人機車係在八堵路
　　口前六點四公尺處就開始向前刮地滑衝，並在路面上形成一道六點四公尺之刮地
　  痕，巳詳如前述，而原承辦檢察官於九十一年三月二十九日勘驗筆錄中所記載「
    被告駕駛之該車左前輪外側有明顯黑色的刮擦痕、左前輪與左後輪並有撞擊痕跡
    」，並無從認定本件係被告駕駛之車輛撞及被害人機車，且倘如聲請人告訴意旨
    所述係被告左轉時左前輪胎撞及被害人機車，則依作用力之方向，被害人之機車
    應係右側車身傾倒，且應在其倒地位置前方（以被害人行進之方向觀之）形成刮
    地痕，而非如現場照片所示係左側車身傾倒，且在倒地位置後方形成刮地痕，故
    無論被告所述左前輪擦痕係案發前一日在蘇澳地磅撞到角鋼索造成是否屬實，聲
    請人以上開勘驗筆錄謂係被告駕駛之曳引車撞及被害人機車，亦屬無據。
六、綜上所述，前揭不起訴處分書及聲請再議處分書既已詳予調查偵查卷內所存證據
    ，並敘明所憑證據及判斷理由，認已盡調查之能事而查無積極證據證明被告涉有
    聲請人所指業務過失致死之犯行，本院自難以聲請人之片面指訴，遽認被告涉有
    上開犯行；且上開不起訴處分書及聲請再議處分書所載證據取捨及事實認定之理
    由，經核亦無違背經驗法則或論理法則之情事，是原檢察官及臺灣高等法院檢察
    署檢察長以被告犯罪嫌疑不足，分別予以不起訴處分及駁回再議之聲請，並無不
    當。本件聲請交付審判意旨仍執陳詞，聲請交付審判，並無理由，應予駁回。
七、依刑事訴訟法第二百五十八條之三第二項前段，裁定如主文。
中      華      民      國    九十三    年      十一     月    十六  　 日
                                臺灣基隆地方法院刑事第三庭
                                     審判長法  官   鄭景文
                                           法  官   陳秀
                                           法  官   王美婷
右正本證明與原本無異。
本裁定不得抗告。
                                           書記官   劉珍珍
中      華      民      國    九十三    年      十一     月    十七  　 日
